臺灣高等法院刑事判決　　　　　　　　　　　　　九十一年度上易字第一一三九號
　　上　訴　人　乙○○
　　即　被　告
右上訴人因竊盜等案件，不服臺灣臺北地方法院九十年度字第一七○三號，中華民國
九十一年三月二十八日第一審判決（起訴案號：臺灣臺北地方法院檢察署九十年度偵
字第一三七二二、一五二九六、一五四八五號；移送併案案號：九十年度偵字第二一
三五八、一九○○二號、二０九四四、二三九三五、二０四二八號）提起上訴，本院
判決如左：
    主  文
原判決撤銷。
乙○○連續在車站竊盜未遂，累犯，處有期徒刑貳年捌月，並於刑之執行前，令入勞
動場所強制工作年。又連續意圖為自己不法之所有，而侵占遺失物，處罰金伍仟元
，如易服勞役，以佰元折算壹日。
    事  實
一、乙○○曾於民國（下同）六十二年十二月三十一日因恐嚇案件經臺灣臺北地方法
    院判處有期徒刑一年三月，又於六十五年四月二十九日因竊盜罪經臺灣臺北地方
    法院判處有期徒刑一年，刑畢強制工作一年，再於六十八年三月十日因竊盜罪經
    臺灣臺北地方法院判處有期徒刑十月。又於七十年五月二十八日因竊盜罪經臺灣
    臺北地方法院判處有期徒刑一年，刑前強制工作一年。又於七十八年九月十四日
    因竊盜罪經臺灣臺北地方法院判處有期徒刑十月。又於八十一年二月二十七日因
    妨害自由罪經臺灣臺北地方法院判處有期徒刑四月。又於八十一年二月二十一日
    因竊盜罪經臺灣臺北地方法院判處有期徒刑一年。又於八十二年四月十三日因竊
    盜罪經起訴嗣經臺灣臺北地方法院判處有期徒刑三月。又於八十三年七月十八日
    因竊盜罪經臺灣臺北地方法院判處有期徒刑八月。又於八十四年八月十七日因竊
    盜罪經臺灣臺北地方法院判處有期徒刑二年，經上訴駁回。又於八十五年九月十
    三日因傷害罪經臺灣臺北地方法院判處有期徒刑八月，經上訴駁回。又於八十七
    年七月一日因竊盜罪經臺灣臺北地方法院判處有期徒刑五月。又於八十七年六月
    二十三日因強制罪經臺灣臺北地方法院判處有期徒刑三月。又於八十五年九月十
    五日因竊盜罪經臺灣臺北地方法院判處有期徒刑十月（此部分併前案於八十八年
    七月十一日執行完畢）。於待執行時，又於九十年二月一日因竊盜案件經臺灣臺
    北地方法院以九十年度易字第二七八號判決判處有期徒刑一年，強制工作三年，
    乙○○提起上訴後，經臺灣高等法院於九十年四月二十五日以九十年度上易字第
    一一四六號判決撤銷原判決改判有期徒刑一年而告確定。為有犯罪習慣之人。
二、乙○○雖因前開案件經多次判刑執行，猶不知警惕，於九十年四月二十五日臺灣
    高等法院以九十年度上易字第一一四六號判決撤銷其因竊盜案件經臺灣臺北地方
    法院以九十年度易字第二七八號判決判處有期徒刑一年，強制工作三年之判決，
    改判有期徒刑一年之宣判日後（即九十年四月二十五日），又另行起意，基於意
    圖為自己不法所有概括犯意，自九十年四月二十九日起至七月二十日止，先後於
    附表一所示時、地，趁人潮擁擠之際，連續三次徒手竊取甲○○、丙○○、己○○等人之財物，其中除附表一編號１係在車站即台北市○○○路○段四九號二九
    九公車站牌前，甫著手行竊即遭埋伏員警逮獲而未得逞外，其餘均已得手。乙○○又另以犯意，明知其於附表二所示時、地拾獲之丁○○、戊○○、庚○○、辛○○及其餘二名年籍姓名不詳者所有貴賓卡、磁卡及手機為遺失物，竟基於意圖
    為自己不法所有之概括犯意，將所拾得貴賓卡、磁卡各一枚，及手機五支侵占入
    己。嗣經警於附表一、二「查獲經過」欄所示之時、地，先後查知上情。
三、案經臺北市政府警察局移送臺灣臺北地方法院檢察署檢察官偵查起訴，暨臺灣臺
    北地方法院檢察署檢察官移送併案審理。
    理  由
一、附表一所示犯行部分：
(一)、附表一編號１部分：訊據上訴人即被告就其於附表一編號１所示時間，在台北市
    ○○○路一段四九號二九九公車站牌前，甫著手行竊即遭埋伏員警逮獲而未得逞
    等情均坦承不諱（第一○六三二號偵卷第四頁反面、第十七頁反面，第一三七二
    二號偵卷第十一頁，第一五二九六號偵卷第三二頁，原審易字卷第三八、一三九
    頁，本院卷第八七、九七、一二三頁），核與證人即被害人甲○○指訴情節（第
    一○六三二號偵卷第八至九頁，第一三七二二號偵卷第十一頁，本院卷第八六頁
    ）相符，堪信屬實。
(二)、附表一編號２部分：訊據被告就其於附表一編號２所示時地徒手竊取丙○○之財
    物，並於得手後旋遭埋伏員警當場查獲乙節均坦承不諱（第一五二九六號偵卷第
    四頁反面、第十九頁反面、第三一頁反面，第二○四二八號偵卷第三頁反面，原
    審易字卷第三九、七三頁，本院卷第九七、一二三頁），核與被害人丙○○指訴
    情節（第二○四二八號偵卷第十頁）相符，並有失竊報告及贓物認領保管單各一
    紙在卷可查（第二○四二八號偵卷第十一至十二頁），堪信真實。
(三)、附表一編號３部分：被告於本院審理時否認有竊盜犯行，雖辯稱：「己○○的部
    分，我是在（新光三越站前店）地下室，（己○○的）背包放在地下室，我（剛
    好）在那裡，警察就說我是慣竊，說是我拿的，我也看不懂筆錄，隨他（指警察
    ）怎麼寫」（本院卷第一二○、一二三至一二四頁）云云，然查，被告前於偵查
    、原審明確供稱：「我是利用人潮擁擠時，該名男子（指己○○）拉鍊未關，伸
    手偷竊財物的」等語（第一五四八五號偵卷第四頁反面至第五頁、第十六頁反面
    ，原審聲羈字卷第五頁，原審易字卷第一三九頁），其所陳核與被害人己○○所
    指訴情節（第二一三五八號偵卷第五至六頁，本院卷第八七頁）大致相符，並有
    台北市政府警察局搜索筆錄、扣押物品收據、扣押物品目錄表及照片一幀（第一
    五四八五號偵卷第六至九頁）及失竊報告、贓物認領保管單（第二一三五八號偵
    卷第七至八頁，原審易字卷第一五○至一五一頁）在卷可查，被告事後翻異前詞
    ，顯係為圖推諉卸責，並不足採。
(四)、綜上，被告所為如附表一編號１所示之加重竊盜行為，及編號２、３之普通竊盜
    行為，事證均已明確，此部分犯行洵堪認定。
二、附表二所示犯行部分：
(一)、查起訴書就本件附表二編號１、２、３、４所載犯罪事實，係認被告涉犯刑法第
    三百三十七條之侵占遺失物罪嫌而提起公訴（編號５、６部分則未據起訴，惟因
    與本案起訴部分有裁判上一罪關係，本院自得一併加以審究）。嗣於原審審理時
    ，蒞庭實行公訴之檢察官雖「陳述本件犯罪事實並更正九十年二月中旬及六月二
    十八日故買贓物」，有筆錄可稽（原審易字卷第一三七頁），惟按刑事訴訟法僅
    於第二百六十五條及第二百六十九條分別規定檢察官得於符合法定條件之情形下
    「追加起訴」或「撤回起訴」，並未授權檢察官得任意將起訴事實「更正」為與
    起訴犯罪事實無同一性之其他犯罪事實，且依據前揭筆錄之記載，本件實行公訴
    檢察官乃係「陳述本件犯罪事實」，並未就犯罪事實有何更正，至於檢察官雖亦
    「更正九十年二月中旬及六月二十八日故買贓物」，然究係僅變更該二案（指本
    件附表二編號１、５）之所犯法條，抑或將犯罪事實連同所犯法條一併加以變更
    ，語意不甚明確，恐有害被告防禦權之行使，而應為法所不許。另就本件附表二
    編號２、３、４所載犯罪事實部分，則未據檢察官為任何「更正」之訴訟行為，
    本院自仍應受起訴書附表二第一、二、三欄所載犯罪事實拘束。從而，前述「更
    正」對於原起訴之犯罪事實及所犯法條均不生影響，而應就所訴侵占遺失物罪嫌
    加以審究，合先敘明。
(二)、附表二編號１部分：業據被告於偵查複訊時坦承不諱（第一五二九六號偵卷第三
    二頁），其中被告所拾得之手機係於九十年二月二十八日，因被告至凱撒世界健
    身廣場消費後無資力付帳，因而質押於該健身廣場乙節，業據證人即該健身廣場
    （後改名大世界三溫暖）職員鄒遠孚證述：「這（指收執聯）是一位客人於今年
    二月間至本公司消費，因沒錢而臨時以該手機質押」「（聯單○○六五七六號質
    押人乙○○是否認識？）不認識，但有點印象」等語在卷（原審易字卷第三三頁
    反面至三四頁），且有凱撒世界健身廣場呼叫器收執聯（其上有以印表機列印「
    01FEB28pm 2:27」字樣）一紙附卷可查（第一五二九六號偵卷第十一頁），從而
    ，被告於警訊及偵查初訊時辯稱：「（押在凱撒的手機何來？）是在『四月中旬
    』，以前在監時朋友給我的，在南京東路麥當勞給我的」云云（第一五二九六號
    偵卷第五頁、第十九頁反面，第一五四八五號偵卷第三七頁反面），顯與事實不
    符（起訴書記載犯罪時間為九十年七月間，顯係將查獲時間誤植為犯罪時間，附
    此敘明），而不足採信。嗣被告於原審雖改稱：「（你質押在凱撒世界健身廣場
    的手機如何得來的？）是以前一位關在一起綽號阿中之男子交給我，我知道這個
    手機來源不明，我付了新台幣（下同）一千五百元給阿中買了這個手機」、「（
    你質押凱撒世界健身廣場的手機是於何時、何地向綽號『阿中』之男子購得？）
    九十年二月中旬某日於南京東路、林森北路口之麥當勞內，向綽號『阿中』四十
    餘歲之男子所購買」云云（原審易字卷第第四一至四二、七四頁），惟查，被告
    於質押手機時，尚欠凱撒世界健身廣場二千九百元，有前開呼叫器收執聯在卷可
    查，參以動產質押係為擔保債務之履行，故擔保品之價值通常係高於所擔保之債
    權額，至少亦必須與之相等，且凱撒世界健身廣場屬高消費服務業，衡情應無同
    意被告以僅值一千五百元且來路不明之手機供作二千九百元債權額擔保之可能，
    況被告對於「阿中」真實姓名及聯絡方式，及如何自「阿中」取得前開手機等情
    無法充分說明，則其辯稱係向「阿中」以一千五百元購得云云，即無足取。
(三)、附表二編號２部分：訊據被告始終供承其為警搜獲如附表二編號２所示丁○○之
    貴賓卡及磁卡各一枚係撿到，而非竊得。而被害人丁○○於警訊及本院調查時係
    證稱其於九十年三月二十八日發現皮包內物品遭竊等語，並證稱：「乙○○我沒
    見過，也不認識」等語（第一○六三二號偵卷第七頁），是依卷存證據尚不足以
    認定被告即為下手行竊之人。至於被告就其拾得前開卡片之時間與地點，前後雖
    略有出入，然其取得之原因為拾獲乙節則始終如一，並有贓物認領保管單一紙在
    卷可查（第一○六三二號偵卷第十一頁），則被告既持有前開被害人丁○○所失
    竊之物被查獲，堪信被告自白侵占遺失物犯行屬實。
(四)、附表二編號３部分：此部分所載被告於九十年七月十四日十七時，在台北市西門
    町麥當勞附近拾獲戊○○所遺失之摩拖羅拉Ｖ八０八八型號手機一支（序號
    000000000000000，起訴書誤載為000000000000000），並意圖為自己不法所有而
    將之侵占入己等情，業據被告於偵訊時供承明確（第一五二九六號偵卷第三一頁
    反面，第一五四八五號偵卷第三七頁），核與被害人戊○○證訴情節大致相符，
    並有台北市政府警察局搜索筆錄、扣押物品收據、扣押物品目錄表、照片一幀（
    第一五二九六號偵卷第六至八、十頁）、失竊報告及贓物認領保管單（第二○四
    二八號偵卷第七、八頁）在卷可查。被告前於警訊時雖曾自陳：「（你身上另外
    帶有乙支摩拖羅拉Ｖ八０八八型（序號000000000000000）淺紫
    色是怎麼來的？）也是以前行竊所得，只是現在我使用我自己申請的卡置入該手
    機再使用」云云（第一五二九六號偵卷第五頁），惟嗣於偵訊時即改稱：「（偷
    竊何種手機？）另一支摩拖羅拉Ｖ八０八八是我自己的」「（為何警訊筆錄稱摩
    拖羅拉Ｖ八○八八是以前偷的？）警察硬要我說的」等語（第一五二九六號偵卷
    第十九頁反面），此外，復查無其他事證足以證明該支手機為被告竊得，自無法
    擔保前開承認竊盜自白之真實性。至被告其後雖改稱：「是另一個綽號『大中』
    的男子以二千五百元賣給我的」云云（原審易字卷第一四○頁），然該型號手機
    於本審言詞辯論終結時，九成新以上者售價約四千三百元，八成新者為三千四百
    元、七成新以下者為二千七百元，有「二手買賣王」報價單一紙在卷可查（本院
    卷第一○四頁），參以行動電話汰舊率相當高，同型號之手機於距今將近一年前
    之價值必遠高於前述價格，然被告卻僅以二千五百元之價額購得，顯與常理不合
    ，所為前開辯解要屬卸責，尚難遽信。
(五)、附表二編號４部分：業據被告供述在案（第一五二九六號偵卷第三一頁，第一五
    四八五號偵卷第二八頁反面、第三七頁，原審易字卷第四○頁），核與被害人庚○○證述情節大致相符（第一五四八五號偵卷第三○頁反面），並有失竊報告、
    贓物認領保管單（第一五四八五號偵卷第三三至三四頁）、扣押證明筆錄及照片
    一幀（第一四八二二號偵卷第六、十二頁）。又證人壬○○於偵訊時雖曾證稱：
    「（該藍天使手機是在何時、地，與何人共同行竊所得？）於九十年七月十一日
    十八時許，在台北市火車站前之新光三越百貨公司一樓內與綽號『鼠眼』（指被
    告）共同向一名購物女子行竊後，放在我這裡」云云（第一四八二二號偵卷第六
    頁反面、第八、三七頁），然其於本院調查時則證稱：「林南輝在沒有出事以前
    ，曾經說如果有手機可以給我，那天我碰到被告，他說林南輝有交待說要給我壹
    支手機，但是我也不知道情況」（本院卷第九八頁），參以證人林南輝亦僅證稱
    ：「碰到葉（指壬○○）時，葉說乙○○拿了一隻手機丟在葉的包包內」（第一
    四八二二號偵卷第三八頁），而未指訴被告係有何竊取前開手機犯行，是自難依
    林南輝、壬○○所陳認被告此部分行為屬竊盜。此外，復查無其他實據足證被告
    涉犯本件竊盜，則自難單憑證人壬○○所為前開不利於被告之證言，即遽認前開
    手機確係被告所竊。
(六)、附表二編號５部分：業據被告於警訊時自承：「（該被起獲之手機是怎麼來的？
    ）是我上星期（九十年七月十四日）午後十四時許，在台北市○○街麥當勞前騎
    樓下拾獲並留下自己使用」、「是我將原手機內之電話卡取出丟棄在附近之垃圾
    桶內，我再於昨（十五）日在林森北路購買乙張電話卡（0000000000
    ）置入該手機留下自己使用」等語（第二三九三五號偵卷第四頁反面），並有台
    北市政府警察局扣押筆錄、扣押物品收據、扣押物品目錄表、贓證物品清單在卷
    可查（第二三九三五號偵卷第六至八、二五頁，原審易字卷第一二一頁）。至於
    被告其後雖改稱該手機係伊花錢購得云云，然所稱購買價格卻由「一千二百元」
    變為「二千元」，再變成「三千六百元」，前後供述不一，且摩托羅拉Ｖ三六八
    八型號手機於本院言詞辯論終結時，九成新以上者售價約三千八百元，八成新者
    為三千元、七成新以下者為二千四百元，有「二手買賣王」報價單一紙在卷可查
    （本院卷第一○四頁），參以行動電話汰舊率相當高，同型號之手機於距今將近
    一年前之價值必遠高於前述價格，然被告於警訊時卻謊稱係以「一千二百元」買
    得，已與常理不合，嗣於發現所言與實情相互齟齬時，旋即將購入價格提高，益
    徵被告前開所辯要屬卸責之詞，並不可採。
(七)、附表二編號６部分：訊據被告就此部分所示犯罪事實均坦承不諱（第一五四八五
    號偵卷第一七頁反面，原審聲羈字卷第五頁，原審易字卷第一三九頁），並有台
    北市政府警察局搜索筆錄、扣押物品收據、扣押物品目錄表及照片一幀（第一五
    四八五號偵卷第六至九頁）及失竊報告、贓物認領保管單及照片一幀（第二一三
    五八號偵卷第七至九頁，原審易字卷第一五○至一五一頁）在卷可查。至於警訊
    筆錄雖有：「（右列查獲行動電話手機等贓物是於何時、何地竊取何人之物？）
    警方查獲之行動電話及（己○○所有）男用皮夾乙只是我於九十年七月二十日下
    午五時四十分左右，於台北市中正區○○○路○段大亞百貨公司前扒竊乙名男子
    背包內之贓物」（第一五四八五號偵卷第四頁反面），然查，該手機係屬辛○○
    所有，而非被害人己○○所有，僅係於當場逮獲被告時在被告身上搜得，且被告
    其後亦始終否認有竊取辛○○所有前開手機，堪認前揭警訊筆錄應係將二案混為
    一談而有所誤載，尚不能遽認該手機為被告所竊取。
(八)、綜上，被告所為如附表二所示之連續侵占遺失物行為，事證明確，犯行洵堪認定
    。
三、論罪科刑部分：
(一)、按刑法第三百二十一條第一項第六款之加重竊盜罪，係因犯罪場所而設之加重處
    罰規定，車站或埠頭為供旅客上下或聚集之地，當以車船停靠旅客上落停留及必
    經之地為限，而非泛指整個車站或埠頭地區而言（最高法院六十二年度台上字第
    三五三九號判例）。核被告乙○○就附表一編號１所為，係在二九九公車站牌前
    ，該處為供旅客上下或聚集之地，且公車停靠旅客上落停留及必經之地，依前開
    判例要旨所示，被告此部分所為犯刑法第三百二十一條第一項第六款之在車站竊
    盜未遂罪。又被告乙○○於附表一編號２、３所為，係犯刑法第三百二十條第一
    項之普通竊盜既遂罪，另其就附表二所為，均係犯刑法第三百三十七條之侵占遺
    失物罪。其先後二次普通竊盜與一次加重竊盜犯行，雖有既、未遂之別，然所為
    數次竊盜與侵占罪均時間緊接、方法相同且觸犯基本構成要件相同之罪名，均為
    續犯，而各應分別論以一罪，並均依法加重其刑。按刑法第二十六條前段係規定
    未遂犯之處罰，得按既遂犯之刑減輕之。被告乙○○就附表一編號１所犯刑法第
    三百二十一條第一項第六款之在車站竊盜未遂罪，審酌其有事實欄所載多次竊盜
    與本件竊盜犯行所生之損害，因依刑法第二十六條前段規定，認不應依既遂犯之
    刑減輕。至附表二編號５、６部分雖未據起訴，然該部分事實與公訴人起訴如附
    表二１至４所示犯罪事實既有連續犯裁判上一罪關係，為起訴效力所及，自應併
    予審究。被告所犯上開二罪間，犯意各別，構成要件不同，應分論併罰。被告乙○○曾於六十二年十二月三十一日因恐嚇案件經臺灣臺北地方法院判處有期徒刑
    一年三月，又於六十五年四月二十九日因竊盜罪經臺灣臺北地方法院判處有期徒
    刑一年，刑畢強制工作一年，再於六十八年三月十日因竊盜罪經臺灣臺北地方法
    院判處有期徒刑十月。又於七十年五月二十八日因竊盜罪經臺灣臺北地方法院判
    處有期徒刑一年，刑前強制工作一年。又於七十八年九月十四日因竊盜罪經臺灣
    臺北地方法院判處有期徒刑十月。又於八十一年二月二十七日因妨害自由罪經臺
    灣臺北地方法院判處有期徒刑四月。又於八十一年二月二十一日因竊盜罪經臺灣
    臺北地方法院判處有期徒刑一年。又於八十二年四月十三日因竊盜罪經起訴嗣經
    臺灣臺北地方法院判處有期徒刑三月。又於八十三年七月十八日因竊盜罪經臺灣
    臺北地方法院判處有期徒刑八月。又於八十四年八月十七日因竊盜罪經臺灣臺北
    地方法院判處有期徒刑二年，經上訴駁回。又於八十五年九月十三日因傷害罪經
    臺灣臺北地方法院判處有期徒刑八月，經上訴駁回。又於八十七年七月一日因竊
    盜罪經臺灣臺北地方法院判處有期徒刑五月。又於八十七年六月二十三日因強制
    罪經臺灣臺北地方法院判處有期徒刑三月。又於八十五年九月十五日因竊盜罪經
    臺灣臺北地方法院判處有期徒刑十月（此部分併前案於八十八年七月十一日執行
    完畢）。於待執行時，又於九十年二月一日因竊盜案件經臺灣臺北地方法院以九
    連十年度易字第二七八號判決判處有期徒刑一年，強制工作三年，乙○○提起上
    訴後，經臺灣高等法院於九十年四月二十五日以九十年度上易字第一一四六號判
    決撤銷原判決改判有期徒刑一年而告確定，此有臺灣高等法院被告全國前案紀錄
    表（本院卷第十三至十八頁）、臺灣高等法院法務部在監在押資料表（本院卷第
    二九至三○頁）及臺灣高等法院檢察署刑案紀錄簡覆表（本院卷第三二至四四頁
    ）在卷可查，其有期徒刑執行完畢（即八十九年十一月十六日）後，於五年以內
    再犯本件最重本刑為有期徒刑以上之竊盜罪，為累犯，應就其所犯竊盜罪部分依
    法遞加其刑。
(二)、未據起訴或經載於起訴書但移送併辦或經檢察官於原審更正起訴書及併辦理由書
    敘明於補理由書（原審卷第一四六頁）之：、附表一編號２，九十年七月十三
    日十七時二十分許，在台北市○○○路新光三越百貨公司左側門前（即館前路與
    開封街口），徒手拉開丙○○背包拉鍊後，竊取其所有之ＳＡＧＥＭ─ＭＣ九六
    八型行動電話一支（序號000000000000000）。、附表一編號３，九十年七月
    二十日十七時四十五分許，在台北市○○○路一段大亞百貨公司附近，徒手將己○○隨身攜帶背包拉鍊開啟，竊取其內灰黑色皮夾一個（內有現金二百元、土地
    銀行金融卡一枚）。、附表二編號３，九十年七月四日十七時許，在台北市西
    門町麥當勞附近拾獲戊○○所遺失之摩拖羅拉Ｖ八０八八型號手機一支（序號00
    0000000000000，起訴書誤載為000000000000000），並意圖為自己不法所有而將
    之侵占入己。、附表二編號５，九十年七月十四日晚間，在台北市○○街麥當
    勞前騎樓下，拾獲他人所遺失摩托羅拉Ｖ三六八八型號手機（序號000000000000
    000）一支，並意圖為自己不法所有而將之侵占入己。、附表二編號６，九十?
    ~七月二十日十六時許，在台北市○○○路一段大亞百貨公司前，拾獲辛○○所?
    酗尬祟嚆鼎唲鉹G一八八型手機一支（序號000000000000000）後，意圖為自己不
    法所有而將之侵占入己等部分，與起訴部分有連續犯之裁判上一罪法律關係為起
    訴效力所及，應併予審判。
(三)、原審予被告以論罪科刑固非無見，惟查：、原判決依檢察官於審理時所為「陳
    述本件犯罪事實並更正九十年二月中旬及六月二十八日故買贓物」，將原起訴書
    附表二第四欄（即本件附表二編號１）及未據起訴如本件附表二編號５所載各項
    犯罪事實及所犯法條，均更正為故買贓物罪，因被告所為係侵占，是此部分原判
    決尚有未洽。、原判決將起訴書附表二第一、二、三欄所載犯罪事實及所犯法
    條均改為竊盜罪，逾越檢察官所陳「更正」範圍。、被告所為如原判決附一編
    號３之辛○○、編號５之丁○○、編號６之庚○○、編號７之戊○○所示部分，
    均應為侵占，原判決誤為竊盜。以上，原判決疏未詳查，容有未洽。被告上訴意
    旨雖以原判決附表一編號５之丁○○部分，應為本院九十年四月二十五日九十年
    度上易字第一一四六號竊盜判決有連續犯裁判上一罪法律關係，此部分既經判決
    確定，應為免訴判決，起訴係以被告此部分犯行為侵占，原審判決認為贓物，原
    判決未變更法條，移送併辦之臺灣臺北地方法院檢察署檢察官九十年度偵字第二
    ０九四四號與一九００二號，業經檢察官為不起訴處分等，指摘原判決不當，（
    本院卷第五八頁反面至六○頁，答辯理由(六)、(七)）。另其答辯理由(二)、(三)、(四)、
    (五)略謂：「原判決未就本件所審理之犯罪事實是否為另案確定判決（本院九十年
    四月二十五日九十年度上易字第一一四六號判決）判決效力所及，加以審究並敘
    明理由，顯有判決不載理由與理由不完備之情形」云云（本院卷第五六至五八頁
    ），然查本院九十年度上易字第一一四六號判決係就被告於九十年一月二日所為
    「竊盜」行為加以論處，並於九十年四月二十五日宣示判決，有該判決在卷可查
    （本院卷第一一一至一一五頁），然本件如附表一所示三件竊盜犯行均係於該日
    後所為，自非前開確定判決既判力所及，至於附表二所示各項侵占遺失物犯行則
    與已確定之竊盜罪不具裁判上一罪關係，亦不受前開確定判決效力所拘束，是被
    告此部分上訴意旨即屬無據。被告上訴理由雖有部分為無理由，然原判決既有前
    述不當，自應予以撤銷改判。爰審酌被告有如事實欄所載之多次竊盜與其他犯罪
    之紀錄仍再故為連續竊盜之犯罪動機、目的、手段、犯罪所得、多次在台北市鬧
    區利用人潮擁擠行竊，造成被害人財產損害，且多次為警查獲，均不知悔改，猶
    再行犯案，對社會治安影響甚巨，所生危害匪淺及犯罪後推諉態度，衡量被告前
    所為竊盜犯行所科之刑罰及其再犯之情形等一切情狀，分別就被告乙○○所犯連
    續加重竊盜未遂部分，量處有期徒刑貳年捌月。就其連續意圖為自己不法之所有
    ，而侵占遺失物部分，量處罰金伍仟元，並諭知如易服勞役，以佰元折算壹日
    。所宣告之有期徒刑與罰金部分，應依刑法第五十一條十款規定，併執行之。
(四)、被告乙○○曾於六十二年十二月三十一日因恐嚇案件經臺灣臺北地方法院判處有
    期徒刑一年三月，又於六十五年四月二十九日因竊盜罪經臺灣臺北地方法院判處
    有期徒刑一年，刑畢強制工作一年，再於六十八年三月十日因竊盜罪經臺灣臺北
    地方法院判處有期徒刑十月。又於七十年五月二十八日因竊盜罪經臺灣臺北地方
    法院判處有期徒刑一年，刑前強制工作一年。又於七十八年九月十四日因竊盜罪
    經臺灣臺北地方法院判處有期徒刑十月。又於八十一年二月二十七日因妨害自由
    罪經臺灣臺北地方法院判處有期徒刑四月。又於八十一年二月二十一日因竊盜罪
    經臺灣臺北地方法院判處有期徒刑一年。又於八十二年四月十三日因竊盜罪經起
    訴嗣經臺灣臺北地方法院判處有期徒刑三月。又於八十三年七月十八日因竊盜罪
    經臺灣臺北地方法院判處有期徒刑八月。又於八十四年八月十七日因竊盜罪經臺
    灣臺北地方法院判處有期徒刑二年，經上訴駁回。又於八十五年九月十三日因傷
    害罪經臺灣臺北地方法院判處有期徒刑八月，經上訴駁回。又於八十七年七月一
    日因竊盜罪經臺灣臺北地方法院判處有期徒刑五月。又於八十七年六月二十三日
    因強制罪經臺灣臺北地方法院判處有期徒刑三月。又於八十五年九月十五日因竊
    盜罪經臺灣臺北地方法院判處有期徒刑十月（此部分併前案於八十八年七月十一
    日執行完畢）。於待執行時，又於九十年二月一日因竊盜案件經臺灣臺北地方法
    院以九十年度易字第二七八號判決判處有期徒刑一年，強制工作三年，乙○○提
    起上訴後，經臺灣高等法院於九十年四月二十五日以九十年度上易字第一一四六
    號判決撤銷原判決改判有期徒刑一年而告確定。此有臺灣高等法院被告全國前案
    紀錄表（本院卷第十三至十八頁）、臺灣高等法院法務部在監在押資料表（本院
    卷第二九至三○頁）及臺灣高等法院檢察署刑案紀錄簡覆表（本院卷第三二至四
    四頁）在卷可查，依前開事證足見被告乙○○係十八歲以上之竊盜犯，且有多次
    竊盜前科，甫於八十九年十一月十六日執行完畢，復因竊盜罪，經臺灣高等法院
    於九十年四月二十五日判處有期徒刑一年，嗣告確定，竟仍不知警惕，即在台北
    市連續行竊如附表一所示財物多次，顯見其有犯罪習慣，因就所其所犯竊盜罪部
    分，併依竊盜犯贓物犯保安處分條例第三條第一項第一款之規定，宣告其於刑之
    執行前，令入勞動場所強制工作三年，以期矯正。
四、臺灣臺北地方法院檢察署檢察官九十年度偵字第二０九四四號與一九００二號移
    送併案意旨（二案號所移送者為同一案件）雖以：「被告乙○○意圖為自己不法
    所有，於九十年七月中旬某日，在台北市西門町附近，竊取不詳被害人所有之行
    動電話（廠牌諾基亞三三一０型號手機、序號000000000000000
    ）一支，旋即以一千元代價，出售予楊世仰，嗣於九十年七月十七日下午二時四
    十分許，在台北市○○路、武昌街口查獲楊世仰持有上開屬贓物之行動電話，查
    知上情，因認被告涉犯刑法第三百二十條第一項，求與前述犯行一併處斷」。然
    經原審以證人楊世仰供述先後歧異，是否可信，非無可疑，且上開手機並未能查
    知真正所有權人為何，故難僅單憑楊世仰有瑕疵之證述，遽認被告有竊盜犯行，
    而將該九十年度偵字第二０九四四號案件退由檢察官另行偵查辦理。嗣臺灣臺北
    地方法院檢察署則已就此退回部分另行分案偵查，並於九十一年四月十九日以九
    十一年度偵字第六三九一號為不起訴處分確定，有該不起訴處分書在卷可查，附
    此敘明。
據上論斷，應依刑事訴訟法第三百六十九條第一項前段、第三百六十四條、第二百九
十九條第一項前段，刑法第二十六條前段、第五十六條、第三百二十一條第一項第六
款、第三百三十七條、第五十一條第十款、第四十七條、第四十二條第二項，罰金罰
鍰提高標準條例第一條前段、第二條，竊盜犯贓物犯保安處分條例第三條第一項第一
款、第四條、第五條第一項前段，判決如主文。
本案經檢察官鍾鳳玲到庭執行職務。
中      華      民      國      九十一      年    六    月      十二    日
                              臺灣高等法院刑事第七庭
                                  審判長法  官  吳  啟  民
                                        法  官  林  瑞  斌
                                        法  官  施  俊  堯
右正本證明與原本無異。
不得上訴。
                                        書記官  陳  彥  蕖
中      華      民      國      九十一      年    六    月      十二    日
附錄本判決論罪科刑法條：
刑法第三百二十條
意圖為自己或第三人不法之所有，而竊取他人之動產者，為竊盜罪，處五年以下有期
徒刑、拘役或五百元以下罰金（已提高至十倍）。
意圖為自己或第三人不法之利益，而竊佔他人之不動產者，依前項之規定處斷。
前二項之未遂犯罰之。
刑法第三百二十一條
犯竊盜罪而有左列情形之一者，處六月以上五年以下有期徒刑：
一  於夜間侵入住宅或有人居住之建築物、船艦，或隱匿其內而犯之者。
二  毀越門扇、牆垣或其他安全設備而犯之者。
三  攜帶兇器而犯之者。
四  結夥三人以上而犯之者。
五  乘火災、水災或其他災害之際而犯之者。
六  在車站或埠頭而犯之者。
前項之未遂罰之。
刑法第三百三十七條
意圖為自己或第三人不法之所有，而侵占遺失物、漂流物或其他離本人所持有之物者
，處五百元以下罰金（已提高至十倍）。
竊盜犯贓物犯保安處分條例第三條
十八歲以上之竊盜犯、贓物犯，有左列情形之一者，得於刑之執行前，令入勞動場所
強制工作：
一  有犯罪之習慣者。
二  以犯竊盜罪或贓物罪為常業者。
刑法第八十四條第一項之期間，自前項強制工作執行完畢之日起算。但強制工作自應
執行之日起經過三年未執行者，自該三年之期間屆滿之日起算。
竊盜犯贓物犯保安處分條例第四條
依本條例所為之保安處分及其期間，由法院以判決諭知。
竊盜犯贓物犯保安處分條例第五條
依本條例宣告之強制工作處分，其執行以三年為期。但執行已滿一年六個月，而執行
機關認為無繼續執行之必要者，得檢具事證，報請檢察官聲請法院免予繼續執行。
附表一：
┌──┬─────────────────────────┬─────────┐
│編號│  時 間 、 地 點 、 被 害 人 及 竊 得 財 物       │  查  獲  經  過  │
├──┼─────────────────────────┼─────────┤
│ １ │九十年四月二十九日十六時三十分許，在台北市○○○路│為警當場查獲。    │
│    │一段四九號二九九公車站牌前，徒手開啟甲○○背包拉鍊│                  │
│    │，著手竊取背包內財物之際，適為埋伏員警查覺，而未得│                  │
│    │逞。                                              │                  │
├──┼─────────────────────────┼─────────┤
│ ２ │九十年七月十三日十七時二十分許，在台北市○○○路新│被告於上開時地得手│
│    │光三越百貨公司左側門前（即館前路與開封街口），徒手│後，旋遭埋伏員警當│
│    │拉開丙○○背包拉鍊後，竊取其所有之ＳＡＧＥＭ─ＭＣ│場查獲。          │
│    │九六八型行動電話一支（序號000000000000000）。     │                  │
├──┼─────────────────────────┼─────────┤
│ ３ │九十年七月二十日十七時四十五分許，在台北市○○○路│被告於上開時地得手│
│    │一段大亞百貨公司附近，徒手將己○○隨身攜帶背包拉鍊│後，旋遭埋伏員警當│
│    │開啟，竊取其內灰黑色皮夾一個（內有現金二百元、土地│場查獲。          │
│    │銀行金融卡一枚）。                                │                  │
└──┴─────────────────────────┴─────────┘
附表二：
┌──┬─────────────────────────┬─────────┐
│編號│ 時 間 、 地 點 、 被 害 人 及 所 侵 佔 之 財 物  │  查  獲  經  過  │
├──┼─────────────────────────┼─────────┤
│ １ │九十年二月中旬某日（起訴書誤載為九十年七月間），在│經警於附表一編號２│
│    │台北市西門町麥當勞速食店附近，拾獲他人所遺失不明型│所示時地查獲時，在│
│    │號之手機一支，並意圖為自己不法所有而將之侵占入己，│被告身上搜得凱撒世│
│    │旋於九十年二月二十八日至凱撒世界健身廣場消費後，將│界健身廣場收執聯，│
│    │之質押於凱撒世界健身廣場。                        │循線查知上情。    │
├──┼─────────────────────────┼─────────┤
│ ２ │九十年四月二十一日於西門町峨嵋街附近，拾獲丁○○所│經警於附表一編號１│
│    │遺失之ＹＡＰ貴賓卡一枚及大門出入電腦磁卡一張，並意│所示時地查獲時，對│
│    │圖為自己不法所有而將之侵占入己。                  │被告身體進行搜索而│
│    │                                                  │查獲上開手機一支。│
├──┼─────────────────────────┼─────────┤
│ ３ │九十年七月四日十七時許，在台北市西門町麥當勞附近拾│經警於附表一編號２│
│    │獲戊○○所遺失之摩拖羅拉Ｖ八０八八型號手機一支（序│所示時地查獲時，對│
│    │號000000000000000，起訴書誤載為000000000000000），│被告身體進行搜索而│
│    │並意圖為自己不法所有而將之侵占入己。              │查獲上開手機一支。│
├──┼─────────────────────────┼─────────┤
│ ４ │九十年七月十一日（起訴書誤載為二十日）十七時三十分│經警於同日十八時四│
│    │許，在台北市○○○路一段六六號新光三越百貨公司地下│十分許，在台北市漢│
│    │樓美食街（起訴書誤載為台北市西門町附近），拾獲陳嬿│口街與中華路口，見│
│    │晴所遺失銀色藍天使手機一支（序號：000000000000000 │見壬○○行跡可疑進│
│    │），意圖為自己不法所有而將之侵占入己，旋又將該手機│行盤查，而於其手提│
│    │，交付予知贓之壬○○。                            │袋內查獲上開手機。│
├──┼─────────────────────────┼─────────┤
│ ５ │九十年七月十四日晚間，在台北市○○街麥當勞前騎樓下│經警於九十年七月十│
│    │，拾獲他人所遺失摩托羅拉Ｖ三六八八型號手機（序號44│六日十八時許，在台│
│    │0000000000000 ）一支，並意圖為自己不法所有而將之侵│北市○○路麥當勞前│
│    │占入己。                                          │對被告進行盤查而查│
│    │                                                  │獲上開手機。      │
├──┼─────────────────────────┼─────────┤
│ ６ │九十年七月二十日十六時許，在台北市○○○路一段大亞│經警於附表一編號３│
│    │百貨公司前，拾獲辛○○所有之摩拖羅拉Ｖ二一八八型手│所示時地查獲時，對│
│    │機一支（序號 000000000000000）後，意圖為自己不法所│被告身體進行搜索而│
│    │有而將之侵占入己。                                │查獲上開手機一支。│
└──┴─────────────────────────┴─────────┘
